【裁判字號】    99,易,1199
【裁判日期】    991111
【裁判案由】    侵占
【裁判全文】
臺灣臺南地方法院刑事判決              99年度易字第1199號
公  訴  人  臺灣臺南地方法院檢察署檢察官
被      告  乙○○
上列被告因侵占案件，經檢察官提起公訴（98年度偵字第8783號
），被告於準備程序期日就被訴事實為有罪陳述，本院聽取當事
人之意見後，經合議庭裁定由受命法官獨任進行簡式審判程序，
並判決如下：
    主  文
乙○○意圖為自己不法之所有，而侵占對於業務上所持有之物，
處有期徒刑陸月，如易科罰金，以新臺幣壹仟元折算壹日。緩刑
參年，併應向被害人丙○○支付新臺幣拾伍萬元之損害賠償，給
付方法：自民國九十九年十一月十一日起至民國一○一年一月十
一日止，以每二個月為一期，於單數月之十一日，各給付新臺幣
貳萬元（除最末次為新臺幣壹萬元外），至全部清償為止，如有
一期未履行，視為全部到期。
    事  實
一、乙○○於民國93年間起任職於丙○○所開設之環球煙酒洋行
    （位於臺南市○○○路○段90巷52號，現已歇業），其業務
    內容包括業務行銷及收受貨款，為從事業務之人。惟其竟基
    於意圖為自己不法所有之單一犯意，自96年12月起至97年2
    月間，接續向客戶即「哈努曼PUB」收取貨款新臺幣（下同
    ）31075元、「感覺PUB」收取貨款12630元、「派對皇后PUB
    」收取貨款13420元、「布洛格PUB」收取貨款61100元，合
    計118225元後，侵吞入己。嗣丙○○清查應收帳款，發現乙
    ○○未實際繳回前開已收款項，始知悉上情。
二、案經丙○○訴請臺灣臺南地方法院檢察署檢察官偵查起訴。
    理  由
一、本件被告乙○○所犯為死刑、無期徒刑、最輕本刑為三年以
    上有期徒刑以外之罪，亦非屬高等法院管轄之第一審案件，
    其於準備程序進行中，先就被訴事實為有罪之陳述，經法官
    告知簡式審判程序之旨，並聽取公訴檢察官之意見後，依刑
    事訴訟法第273條之1第1項、第273條之2等規定，裁定進行
    簡式審判程序，且不受同法第159條第1項、第161條之2、第
    161條之3、第163條之1及第164條至第170條所規定證據能力
    認定及調查方式之限制，合先敘明。
二、前開事實，業據被告乙○○於本院審理時坦承不諱，核與告
    訴代理人丁○○於偵查之指述大致相符，並有環球煙酒洋行
    之商業登記抄本、員工保證書、收款日應收帳款簡要表、業
    務應收未收款表、收款確認書等在卷可稽，足資擔保被告上
    開任意性自白之真實性，故本件事證明確，被告上開犯行堪
    予認定。
三、核被告所為，係犯刑法第336條第2項之業務侵占罪。按所謂
    接續犯之包括一罪，係指數行為於同時同地或密切接近之時
    地實施，侵害同一法益，各行為之獨立性極為薄弱，依一般
    社會健全概念，在時間差距上，難以強行分開，在刑法評價
    上，以視為數個舉動之接續施行，合為包括之一行為予以評
    價，較為合理，則屬接續犯，而為包括之一罪（最高法院86
    年臺上字第3295號判例意旨參照），本件被告基於侵占業務
    上所保管款項之單一接續犯意，利用擔任環球菸酒洋行業務
    員之機會，接續侵占如犯罪事實欄所載之款項，侵害同一被
    害人之法益，其數次侵占行為之時間極為密切接近，各行為
    之獨立性極為薄弱，難以強行個別區分，應視為數個舉動之
    接續施行，合為包括之一行為予以評價，應僅論以一業務侵
    占罪。茲審酌被告之素行尚可，高職畢業，目前未婚，有正
    當職業，犯罪之動機、目的、手段，告訴人所受財產之損害
    ，並審酌其犯後尚知坦承犯行，態度良好，並業已與告訴代
    理人達成和解，此有和解書1份在卷可稽（本院卷第17頁參
    見）等一切情狀，量處如主文所示之刑，並諭知易科罰金之
    折算標準，以資懲儆。又被告於本院審理期間，已與告訴代
    理人達成和解，雙方同意由被告向告訴人支付20萬元，頭期
    5萬元已於和解書書立當日即99年9月11日給付完畢，餘款15
    萬元部分，給付方法為：自99年11月11日起至101年1月11日
    止，每2個月為1期，於單數月之11日各給付2萬元（除最末
    次為1萬元外），至全部清償為止，如有一期未履行，視為
    全部到期等情，有本院審理筆錄1份在卷可稽（本院卷第17
    、29頁背面參見）。又查，被告前未曾因「故意」犯罪受有
    期徒刑以上刑之宣告，亦有臺灣高等法院被告前案紀錄表1
    份在卷供參，爰審酌被告因一時失慮，犯後已知坦承犯行，
    非無悔意，業於本院審理期間與告訴代理人成立和解，均如
    前述，是認被告經此偵、審程序及刑之宣告，應已知所警惕
    而無再犯之虞，故認所宣告之刑，以暫不執行為適當，爰併
    予宣告緩刑3年，以啟自新。再按緩刑之宣告得斟酌情形，
    命犯罪行為人向被害人支付相當數額之財產或非財產上之損
    害賠償，復為刑法第74條第2項第3款所明定，是為確保被告
    能如期履行上開和解內容，俾維告訴人權益，認於本判決併
    命被告應按上開和解條件履行還款負擔，應為適當，故併予
    宣告之。
四、據上論斷，應依刑事訴訟法第273條之1第1項、第299條第1
    項前段，刑法第336條第2項、第41條第1項前段、第74條第1
    項第1款、第2項第3款，刑法施行法第1條之1，判決如主文
    。
本案經檢察官甲○到庭執行職務。
中    華    民    國    99    年    11    月    11    日
                  刑事第六庭  法  官  林臻嫺
以上正本證明與原本無異。
如不服本判決應於收受本判決後10日內向本院提出上訴書狀，並
應敘述具體理由。如未敘述上訴理由者，應於上訴期間屆滿後20
日內向本院補提理由書狀（均須按他造當事人之人數附繕本）「
切勿逕送上級法院」。
                              書記官  洪培綺
中    華    民    國    99    年    11    月    11    日
附錄本案所犯法條全文
中華民國刑法第336條
（公務公益侵占罪、業務侵占罪）
對於公務上或因公益所持有之物，犯前條第 1 項之罪者，處 1
年以上 7 年以下有期徒刑，得併科 5 千元以下罰金。
對於業務上所持有之物，犯前條第 1 項之罪者，處 6 月以上
5 年以下有期徒刑，得併科 3 千元以下罰金。
前二項之未遂犯罰之。

司法院資訊處製作；財團法人民間司法改革基金會備份。
